【裁判字號】    92,台上,2364
【裁判日期】    920430
【裁判案由】    業務過失致人於死
【裁判全文】
最高法院刑事判決                              九十二年度台上字第二三六四號
    上  訴  人  甲○○
    選任辯護人  施秉慧律師
                焦文城律師
右上訴人因業務過失致人於死案件，不服台灣高等法院高雄分院中華民國八十八年十
二月二十九日第二審判決（八十八年度上訴字第一七二四號，起訴案號：台灣屏東地
方法院檢察署八十八年度偵字第六二二八號），提起上訴，本院判決如左：
    主  文
上訴駁回。
    理  由
按刑事訴訟法第三百七十七條規定，上訴於第三審法院，非以判決違背法令為理由，
不得為之。是提起第三審上訴，應以原判決違背法令為理由，係屬法定要件。如果上
訴理由狀並未依據卷內訴訟資料，具體指摘原判決不適用何種法則或如何適用不當，
或所指摘原判決違法情事，顯與法律規定得為第三審上訴理由之違法情形，不相適合
時，均應認其上訴為違背法律上之程式，予以駁回。本件上訴人甲○○上訴意旨略稱
：(一)、原判決就上訴人違反勞工安全衛生法部分，有無犯罪故意漏未審酌，有判決理
由不備與適用法則不當之違法。(二)、刑法上之業務係指反覆同種類之行為為目的之社
會活動，而勞工安全衛生法第二條第二項所稱之雇主，乃指事業主或事業之經營負責
人，課以事業之經營負責人負勞工安全衛生之責任，始能確實落實保護勞工之立法本
旨。上訴人雖為石聖有限公司負責人，惟砂石場之管理設有專門之經理及場長負責，
刑法上之業務過失致死罪責應採個案認定，要不得因發生工安事故，即論公司負責人
業務過失致死罪責。(三)、原判決以上訴人接掌公司業務已一個月，認上訴人無不能注
意情事，惟石聖有限公司運作係採分層負責，實際上能注意並防止並非上訴人，而係
負責監督砂石場之場長，原判決認定上訴人應負過失罪責，有適用法則不當之違法。
(四)、依照砂石場慣行調整皮帶之方式，只須抓沙子丟入另一邊輸送帶內即可，本件被
害人張振明死亡原因係將右手臂伸入轉軸中，因此上訴人雖未設置圍柵，與被害人之
死亡無相當因果關係，原判決亦有適用法則不當之違法。(五)、證人施耀宗於民國八十
八年六月二十三日偵查中固稱上訴人為石聖有限公司之實際負責人，但未明白指出上
訴人應負過失責任，因此上訴人於同日向檢察官供述實際負責公司內外業務，仍符合
自首規定，原判決認無自首規定之適用，有適用法則不當之違法云云。
惟查：證據之取捨、事實之認定，乃事實審法院職權行使之範圍，茍其證據之取捨及
事實之認定，不違背經驗法則與論理法則，即不容任意指摘為違法，而據為上訴第三
審之適法理由。原判決依憑上訴人自承自八十八年五月十二日起接掌經營砂石買賣、
加工及製造之石聖有限公司砂石場，為該公司之負責人及從事業務之人；與被害人為
石聖有限公司僱用之員工，於八十八年六月十二日九時五十分許，衣袖及右上臂不慎
遭轉軸右側與固定架間之突出軸心捲入，致右上臂撕脫斷裂，送醫不治死亡之事實，
經石聖有限公司經理孫岩雄及員工黃輝琳供述明確，並有檢察官督同法醫師相驗被害
人屍體後，製作之勘驗筆錄、相驗屍體證明書、驗斷書，暨經行政院勞工委員會南區
勞動檢查所就此職業災害檢查結果，認轉軸兩側未設置圍柵或護網，為本件意外發生
之原因，並認雇主違反勞工安全衛生法第五條第一項、勞工安全衛生設施規則第五十
條規定之行政院勞工委員會南區勞動檢查所八十八年七月二十一日八八南檢營字第六
○八號函附之檢查報告書等證據資料，認定上訴人有其事實欄所載之業務過失致人於
死犯行，已於理由內詳敘其調查證據之結果及取捨證據認定之理由。並就上訴人否認
有過失之辯解，認非可採，予以指駁。復說明被害人死亡與上訴人未裝設圍柵之過失
，有相當因果關係。就形式上觀察，原判決並無未盡調查能事或理由不備之違背法令
之情形。查勞工安全衛生法第三十一條第一項規定：「違反第五條第一項或第八條第
一項之規定，致發生第二十八條第二項第一款所定之死亡職業災害者，處三年以下有
期徒刑、拘役或科或併科新台幣十五萬元以下罰金」，其立法目的乃「為防止職業災
害，保障勞工安全與健康」，故對雇主（自然人）之違反行政規範，特別加重其責任
而課以刑責，乃所謂「行政刑法化」之規定，故於雇主僅因違反該法第五條第一項或
第八條第一項之規定，致發生第二十八條第二項第一款所定之死亡職業災害情形時，
即應加以處罰，其違法性之認識原較刑法規範之過失犯為低，兩者之犯罪構成要件亦
非雷同。故上訴人違反勞工安全衛生法前開規定（包括勞工安全衛生設施規則第五十
條），致發生同法第二十八條第二項第一款之死亡職業災害時，原判決認定上訴人並
有過失，且其過失行為與被害人之死亡，復有相當因果關係者，原判決依想像競合犯
之例，就其所犯勞工安全衛生法第三十一條第一項及刑法第二百七十六條第二項之罪
，從一重之刑法第二百七十六條第二項之罪處斷，並無適用法則不當之違法。又原判
決認定本件職業災害係因未設圍柵所致，並非現場指揮督導有誤造成職業災害，縱砂
石場設有場長，亦不能因此解免上訴人過失之責，原判決雖未就此部分說明，仍不足
據為有利上訴人論斷之理由，於判決本旨亦無影響，依刑事訴訟法第三百八十條之規
定，自非上訴第三審之適法理由。至其餘上訴意旨所執各詞，原判決已在理由內逐一
論斷綦詳，並無如上訴人所云之違法。上訴意旨，徒就原判決已說明之事項，及原審
採證認事之職權行使，任意指摘為違法，且為事實之爭執，顯與法律規定得為第三審
上訴理由之違法情形，不相適合。其上訴違背法律上之程式，應予駁回。
據上論結，應依刑事訴訟法第三百九十五條前段，判決如主文。
中      華      民      國    九十二    年      四      月     三十     日
                              最高法院刑事第九庭
                                  審判長法官  陳  炳  煌
                                        法官  陳  正  庸
                                        法官  韓  金  秀
                                        法官  吳  信  銘
                                        法官  林  永  茂
      右正本證明與原本無異
                                              書  記  官
中      華      民      國    九十二    年      五      月      九      日


司法院資訊處製作；財團法人民間司法改革基金會備份。
